【裁判字號】    98,抗,213
【裁判日期】    980430
【裁判案由】    公示送達
【裁判全文】
臺灣高等法院臺中分院民事裁定  98年度抗字第213號
抗告人  乙○○
相對人  甲○○
抗告人因與甲○○間公示送達事件，對於中華民國98年3月19日
臺灣彰化地方法院98年度聲字第108號所為裁定提起抗告，本院
裁定如下：
    主  文
抗告駁回。
抗告程序費用由抗告人負擔。
    理  由
一、抗告人於原法院聲請意旨略以：相對人與第三人林月娥共同
    向抗告人承租坐落彰化縣社頭鄉○○段第653地號、地目田
    、面積5127.43平方公尺之土地，訂有耕地三七五租約可稽
    。茲因相對人與第三人林月娥對於民國（下同）95年度第1
    期、96年度第1期、97年度第1、2期之租谷，合計4期迄未繳
    交抗告人。雖抗告人曾於97年10月28日以南投中山街郵局第
    388號存證信函通知相對人及第三人林月娥於文到15日對於
    已到期之租谷，合計3期共2,826台斤，於收受郵局存證信函
    時，以農會牌告價格折算現金繳交抗告人，惟相對人及林月
    娥均置之不理。今97年度第2期租谷亦已到期，相對人及第
    三人林月娥仍未繳交，抗告人乃於98年1月10日以南投中山
    街郵局第8號存證信函通知相對人及第三人林月娥於文到15
    日內，將所欠95年度第1期、96年度第1期及97年度第1、2期
    租谷合計4期之租谷總共3,786台斤，按現今農會牌告價格折
    算現金繳交抗告人，如逾期仍不繳清，即視為終止租約，不
    再通知等情，有郵局存證信函可稽。惟抗告人將上開郵局存
    證信函寄予相對人及第三人林月娥後，僅第三人林月娥收受
    該郵局存證信函，相對人部分依其住所送達，竟因招領逾期
    而退回抗告人，亦有該退回之信件可稽，為此依民法第97條
    規定，聲請裁定准為公示送達等語。
二、原裁定駁回抗告人聲請意旨略以：抗告人就相對人之戶籍地
    寄發存證信函，經郵局以相對人招領逾期而退回，有抗告人
    提出之退回信封附原法院卷可稽；又原法院依職權函詢彰化
    縣警察局田中分局，請該局派員實地查訪相對人之戶籍地址
    後，得悉相對人目前雖未住於「彰化縣社頭鄉○○村○○路
    ○段697號」之戶籍地，卻居住於其已蓋新屋住址「彰化縣
    社頭鄉○○村○○路○段699號」等情，有該局98年3月16日
    田警分偵字第0980003511號函在原法院卷可按，足見相對人
    之居所並非不明，亦無遷移行方不明之情事，抗告人以經郵
    局「招領逾期」退回之存證信函為據，而聲請公示送達，與
    民法第97條規定之要件不符，自不能准許，應予駁回。
三、抗告人提起本件抗告意旨略以：抗告人就相對人另有居所乙
    節，並不知情，且原法院通知抗告人補正相對人之戶籍謄本
    上，亦載明相對人住所為「彰化縣社頭鄉○○路○段697號
    」，原裁定所謂相對人居於新址「彰化縣社頭鄉○○路○段
    699號」之情形，相對人從未告知抗告人，尤其抗告人於97
    年10月28日寄送南投中山街郵局第388號存證信函至相對人
    「彰化縣社頭鄉○○路○段697號」住所時，仍有其家屬收
    受送達，有該郵政掛號郵件收件回執可稽，則抗告人不知相
    對人居所，顯非抗告人之過失，故抗告人於98年1月10日以
    南投中山街郵局第8號存證信函寄至相對人「彰化縣社頭鄉
    ○○路○段697號」住所，而遭招領逾期退還信件後，自得
    依民法第97條規定聲請裁定公示送達。況相對人居所與住所
    係隔壁相鄰，郵差於相對人住所張貼招領告示，相對人應可
    得見，足見招領逾期係相對人故意不收送信件，灼然至明。
    原裁定未注意及此，將上開規定所指「不知相對人之居所」
    ，誤解為相對人之居所並非不明，率予駁回抗告人之聲請，
    顯欠允當，求予廢棄等語。
四、按對於當事人之送達，有應為送達之處所不明者，受訴法院
    得依聲請，准為公示送達。為民事訴訟法第149條第1項第1
    款所明文；又該款所謂「應為送達之處所不明者」，係指已
    用相當之方法探查，仍不知其應為送達之處所者而言。其「
    不明」之事實，應由聲請公示送達之人負舉證之責任，而由
    法院依具體事實判斷之，亦業經最高法院82年台上字第272
    號判例意旨揭示在案。可知，抗告人欲聲請對相對人為公示
    送達，必先舉證其已盡相當方法探查，而仍不知相對人之送
    達處所，始足當之；易言之，相對人之送達處所是否不明，
    應依社會一般觀念斷之，而非以聲請人即抗告人之主觀不明
    為標準。
五、查本件抗告人僅以郵件招領逾期為由，遽向原法院聲請對相
    對人為公示送達，參照上開說明，尚難認其已盡舉證之責。
    蓋郵件之招領逾期，或確因受領郵件之人已遷徙不明，或僅
    因受領郵件之人暫離未返，未可逕與所謂「應為送達之處所
    不明」一概而論。況經原法院函請彰化縣警察局田中分局查
    訪相對人是否仍居住於設籍處所等情，由該局函覆之查訪紀
    錄表可知，相對人現居於「彰化縣社頭鄉○○路○段699號
    」一址（原審卷第17至19頁），且原法院將駁回抗告人公示
    送達聲請之裁定分別送達相對人「彰化縣社頭鄉○○路○段
    697號」與「彰化縣社頭鄉○○路○段699號」二址時，亦均
    為相對人本人收受送達（原審卷第24至25頁）。據此，相對
    人應為送達之處所，即不可謂為不明。
六、綜上所述，抗告人未能就已用相當方法探查，而仍不知相對
    人應為送達處所乙節，盡相當之舉證責任，僅以主觀上之不
    明，遽向原法院聲請為公示送達，核與聲請要件不符，原裁
    定駁回抗告人之聲請，依法並無不合。抗告意旨仍執陳詞，
    指摘原裁定不當，求予廢棄，為無理由，應予駁回。
七、據上論結，本件抗告為無理由，爰依民事訴訟法第495條之1
    第1項、第449條第1項、第95條、第78條，裁定如主文。
中    華    民    國    98    年    4     月    30    日
                  民事第二庭    審判長法  官  邱森樟
                                      法  官  蔡秉宸
                                      法  官  翁芳靜
以上正本係照原本作成。
不得再抗告。
                                      書記官  陳桂芬
中    華    民    國    98    年    4     月    30    日
                                                      Ｍ


司法院資訊處製作；財團法人民間司法改革基金會備份。
